臺灣高等法院刑事判決　　　　　　　 95年度交上易字第208號
　　上　訴　人　臺灣新竹地方法院檢察署檢察官
　　上　訴　人
　　即　被　告　甲○○
　　選任辯護人　張富慶　律師
　　　　　　　　陳怡君　律師
上列上訴人因被告涉犯過失致死案件，不服臺灣新竹地方法院93
年度交訴字第33號，中華民國95年6月7日第一審判決（起訴案號
臺灣新竹地方法院檢察署91年度偵續字第31號），提起上訴，判
決如下：
    主      文
原判決撤銷。
甲○○無罪。
    理      由
壹、公訴意旨略以：
　　甲○○於民國89年11月11日，駕駛Ｗ7-0086號牌自用小客車
　  ，沿新竹市香山區○○○路由南往北方向行駛，同日8時20
    分許，途經牛埔南路105號，中台興化學工業股份有限公司
    前，即牛埔南路與浸水街口，原須注意車前狀況，若遇對向
    來車駛入其所行駛的車道，應即採取諸如暫停、停靠路肩等
    必要的安全措施，極盡所能避免危害的發生，而依當時情形
    ，顯無不能注意情事；適有林森興騎乘ＧＱ8-107號牌重機
    車，沿牛埔南路南向車道行抵該處，因失控闖入北向車道，
    而甲○○於兩車尚有約2、30公尺以上的距離時，已見此
　　情，竟疏未注意立即停車，仍貿然向前行駛，且以偏左跨越
　  分向限制線的方式閃避來車，終因閃避不及，而與林森興所
    騎乘的機車對撞，致林森興因出血性休克，頭、胸部鈍力損
    傷合併氣、血胸，不治死亡等語。
貳、被告坦承曾有如上交通事故發生，但堅稱已經採取最適當的
    反應措施等語。
參、檢察官據以起訴的證據如下：
一、被告甲○○的供述。確實有前述交通事故及被害人林森興死
    亡的事實。
二、證人即被告同車乘員姚佩君對於事實經過的證述。
三、勘驗筆錄、履勘現場筆錄、檢驗員驗斷書及相驗屍體證明書
    。
四、相驗與勘驗車輛受損的照片。
五、檢察官履勘現場暨車輛受損情形的筆錄及照片。
六、新竹市警察局第三分局道路交通事故現場圖、調查報告表及
    現場照片。
肆、行為是否構成犯罪，首先必須認定事實才能據以適用法律。
    本案涉及交通專業的成分遠重於法律專業。在未經交通專業
    鑑定孰是誰非之前，法律適用是無法上場的。此時，法律應
    謙卑地向交通專業表示謙讓。
    前述檢察官據以提起公訴的證據，均只能證明有此事故發生
    及人命傷亡的事實；但不足以作為認定過失誰屬的憑據。
    本案事實在法律的層面得以直接認定的應僅止於：被害人林
    森興駕駛的車輛駛入對向車道，涉有違反道路交通管理處罰
    條例第45條第3款的違規；至於被害人林森興駕駛車輛於來
    車道與被告所駕自小客車發生碰撞的過失認定，則有賴專業
    鑑定，此即為法律必須謙卑之處。
一、事故發生以至原審，歷經四機關鑑定暨二次補充鑑定如下：
（一）台灣省竹苗區車輛行車事故鑑定委員會，90年1月17日，
      竹鑑字第891185號鑑定意見書表示：林森興駕駛重機車失
　　　控滑向對向車道為肇事原因。甲○○駕駛自小客車無肇事
　　  因素（相卷48-49頁）。
（二）台灣省車輛行車事故覆議鑑定委員會，90年4月6日，府覆
      議字第900394號函：研議結論，照原鑑定意見，但意見一
      ，文詞改為：「林森興駕駛重機車，行經號誌管制交岔路
      口失控進入對向車道，為肇事原因。」（相卷63頁）
（三）中央警察大學，90年8月8日，90校科字第902040號鑑定書
      鑑定結果：林森興駕駛ＧＱ8-107重機車，行經號誌交岔
      路口，駕駛失控進入對向車道為肇事原因。甲○○駕駛Ｗ
      7-0086自用小客車，尚未發現違規情形（相卷103-108）
      。
（四）國立澎湖技術學院，93年12月4日，鑑定報告結論：就肇
      事責任而言，機車應為肇事主因；小汽車並無肇事因素（
      原審33-48頁）。
（五）國立澎湖技術學院，針對被害人家屬就機車高度的測量，
      應加上被害人騎乘的重量；以及機車座椅為何沾有血跡等
      疑點，於94年3月20日出具補充說明報告，仍為相同的結
      論判認（原審67-78頁）。
（六）國立澎湖技術學院，94年5月6日，再就原審質疑的路面擦
      痕因何造成、機車刮地痕的位置分布走向與機車停留的位
      置方向，以及自小客車霧燈上的血跡，是否貓血等事項，
      再次函覆補充說明；仍未否定前述研判（原審81-82頁）
      。
二、原審並就被害人家屬的質疑：是被告追撞被害人，而對被告
    進行測謊鑑定。鑑定結果質疑事項並非事實，有法務部調查
    局，90年8月9日，90陸（三）字第90031026號鑑定通知書可
    憑（相卷99頁）。
三、但原判決（第6頁）並未論述所憑的依據，即以：「鑑定並
    未就車禍發生前，被告已經在與被害人距離2、30 公尺前就
    看見被害人所騎乘的機車有失控侵入對向被告來車車道的情
    形，而未就被告未注意車前狀況的情形與本件車禍發生的因
    果關係予以考量審酌。」等語否定前述所有專業鑑定，認定
    被告涉有過失，而判處被告罪刑。
四、本院委請國立交通大學，就原判決的前述論點，再次鑑定本
    案事故的肇因。
    經國立交通大學於96年3月27日以交大管運字第960004478號
    函覆，結論：「小客車因採向左閃避而右前角觸擊已倒地的
    機車；倘採取向右或維持直行，則將以車頭正面或左側，與
    自對向滑行靠近的機車觸擊，其（被告）反應應無不當。綜
    合研析：林森興駕駛重機車，失控滑向對向車道為肇事原因
    。甲○○駕駛小客車無肇事因素。」
五、現代科技社會處處有危險，生活上的許多方便就寄宿在這些
    危險之中。動力機械的使用就是最典型的例子，車輛上路，
    對他人或對自己的危險就跟著浮現。
    日常生活上許多帶有危險性的活動，只要危險不超越一定的
    範圍，這些活動就應被容許。
    什麼程度的危險，我們必須容忍，有賴評價。交通規則就是
    具體的評價標準。
    車輛駕駛人因可信賴其他參與交通的對方也能遵守交通規則
    ，且依日常生活經驗及一般合理駕駛人的注意能力，已為必
　  要的注意，並已採取適當的措施，或縱未採取適當的措施，
    仍無法避免交通事故發生時，駕駛人對於信賴對方也能遵守
    交通規則而竟違規的行為，並無預防的義務。即無能注意而
　　不注意的過失，無過失責任。
六、綜上，本案是一起不幸事件，但並非犯罪案件，可以認定。
    檢察官以犯罪成立為前提，所為原判決量刑過輕的上訴理由
    ，不能採認，應予駁回；被告上訴堅稱無過失，有理由，應
    撤銷原判決為被告無罪的諭知。
伍、適用法律
　　刑事訴訟法第369條第1項前段、第364條、第301條第1項。
中　　華　　民　　國　　96　　年　　5 　　月　　31　　日
    　　　　　　　　　刑事第六庭審判長法　官  林堭儀
　　　　　　　　　　　　　　　　　　  法　官  陳玉雲
        　　　　　　　　　　　　　　  法　官  郭豫珍
以上正本證明與原本無異。
不得上訴。
                                      書記官  胡勤義
中　　華　　民　　國　　96　　年　　6 　　月　　1 　　日
